臺灣嘉義地方法院民事裁定
110年度輔宣字第28號
聲  請  人  丁建益  



相  對  人  丁姝吟  





上列當事人間聲請輔助宣告事件，本院裁定如下：
    主    文
一、宣告丁姝吟（女，民國○○○年○月○○日生，身分證統一編號：
    Ｚ○○○○○○○○○號）為受輔助宣告之人。
二、選定丁建益（男，民國○○○年○○月○○日生，身分證統一編號
    ：Ｚ○○○○○○○○○號）為受輔助宣告之人丁姝吟之輔助人。
三、聲請程序費用由受輔助宣告之人丁姝吟負擔。
    理    由
一、聲請意旨：聲請人為相對人之胞弟，相對人於民國94年10月
    19日因中度身心障礙，領有中華民國身心障礙證明；相對人
　　又於106 年9 月30日因思覺失調症有行為混亂、情緒失調及
    睡眠失調等情，致其為意思表示或受意思表示，或辨識其意
    思表示效果之能力，已顯有不足，有臺中榮民總醫院嘉義分
    院（以下簡稱嘉義榮民醫院）診斷證明書、前述身心障礙證
    明影本為證。為此，依民法第15條之1 、第1113條之1 及家
    事事件法第177 條規定，聲請宣告相對人為受輔助宣告之人
　　，並選定聲請人為輔助人等語。
二、對於因精神障礙或其他心智缺陷，致其為意思表示或受意思 表示，或辨識其意思表示效果之能力，顯有不足者，法院得因本人、配偶、四親等內之親屬、最近一年有同居事實之其 他親屬、檢察官、主管機關或社會福利機構之聲請，為輔助 之宣告，民法第15條之1 第1 項定有明文。經本院調查，聲 請人主張之前揭事實，已據提出戶籍謄本、前述嘉義榮民醫院診斷證明書、身心障礙證明影本等件為證。又本院審驗相對人之精神及心智狀況，相對人現在嘉義榮民醫院6 樓身心醫學科病房住院治療，在鑑定人前詢問相對人，相對人對詢問回答：「（姓名、年籍、現在何處？）在場是我弟弟，丁姝吟，弟弟曾幫我過生日，生日我不知道，我肚子餓了想要吃飯。（答非所問，專注力不夠，認得出醫師。）」、「（今天來這裡做甚麼？之前跟誰同住？去哪拿飯？）這是臺中醫院，今天星期一，弟弟送我去草屯醫院，我自己處理吃飯買便當。」、「（100 元，買50元便當找多少？）我只會加法，1 加1 等於2 ，2 加2 等於4 ，4 加4 等於8 。」、「（事務找誰處理？在家的時候找誰？）我只有幾千元而已，找我弟弟，還有佳嬋（聲請人配偶）。」等語，並斟酌前述嘉義榮民醫院精神科醫師沈正哲所為之精神鑑定報告，認個案（即相對人）診斷為思覺失調症，約22歲發病，現在本院精神科慢性病房住院治療，據本院病歷紀錄及負責照護之醫療人員表示，相對人精神症狀明顯，常有自言自語情形，日常生活尚可自理，吃飯、盥洗、穿衣等尚可自理，但品質不佳，實際會談評估相對人精神情緒狀態顯示，相對人思考鬆散，偶有答非所問之情形，認知功能退化明顯，時間及地點之定向感不佳（無法正確回答出現今為民國幾年或所在何處），記憶（無法記得家人多久來探視或某些家人是否尚在人世）及算術能力（100 －7 ＝97）均有退化之情形，對於簡單指令仍可配合完成，相對人因罹患思覺失調症多年，造成其認知功能顯著受損，故相對人因精神障礙，致其為意思表示及受意思表示，或辨識意思表示效果之能力，顯有不足等語，有本院110 年12月6 日勘驗筆錄、前述嘉義榮民醫院精神鑑定報告書在卷可參（見本院卷第47至61頁）。聲請人聲請對相對人為輔助之宣告，與前述法律規定相符，為有理由，應予准許。
三、又受輔助宣告之人，應置輔助人；法院為輔助之宣告時，應
     依職權就配偶、四親等內之親屬、最近一年有同居事實之
    其 他親屬、主管機關、社會福利機構或其他適當之人選定
    一人 或數人為輔助人；法院選定輔助人時，應依受輔助宣
    告之人 之最佳利益，優先考量受輔助宣告之人之意見，審
    酌一切情 狀，民法第1113條之1 第1 項、第2 項準用同法
    第1111條第 1 項、第1111條之1 前段各定有明文。經本院
    調查，相對人即受輔助宣告之人未婚、無子女，父親丁越、
    母親林水錦均已過世，相對人原與聲請人同住及受照顧，現
    已在嘉義榮民醫院住院8 年等情形，有戶籍謄本、前述勘驗
    筆錄在卷可參（見本院卷第13至15、47至49頁）。本院審酌
    聲請人為受輔助宣告人之胞弟，前與受輔助宣告之人同住及
    關係密切，平日協助處理受輔助宣告之人事務及照顧，且相
    對人在鑑定時表明同意由聲請人處理其事務等情（見本院卷
    第49頁），認由聲請人任輔助人，能符合受輔助宣告之人之
    最佳利益。因此，選定聲請人為輔助人，而相對人為附錄所
    示行為時，應經輔助人之同意，以保護受輔助宣告之人。
四、依家事事件法第177 條第2 項、第164 條第2 項，裁定如主
     文。
中　　華　　民　　國　　110 　年　　12　　月　　20　　日
                   家事法庭     法  官　李文輝   
以上正本係照原本作成。
如不服本裁定，應於送達後10日內向本院提出抗告狀，並繳納抗
告費新臺幣1,000 元。
中　　華　　民　　國　　110 　年　　12　　月　　20　　日
                                書記官　張紜飴
附錄：
民法第15條之2 ：
受輔助宣告之人為下列行為時，應經輔助人同意。但純獲法律上
利益，或依其年齡及身分、日常生活所必需者，不在此限：
  一、為獨資、合夥營業或為法人之負責人。
  二、為消費借貸、消費寄託、保證、贈與或信託。
  三、為訴訟行為。
  四、為和解、調解、調處或簽訂仲裁契約。
  五、為不動產、船舶、航空器、汽車或其他重要財產之處分、
      設定負擔、買賣、租賃或借貸。
  六、為遺產分割、遺贈、拋棄繼承權或其他相關權利。
  七、法院依前條聲請權人或輔助人之聲請，所指定之其他行為
      。
第78條至第83條規定，於未依前項規定得輔助人同意之情形，準
用之。
第85條規定，於輔助人同意受輔助宣告之人為第1 項第1 款行為
時，準用之。
第1 項所列應經同意之行為，無損害受輔助宣告之人利益之虞，
而輔助人仍不為同意時，受輔助宣告之人得逕行聲請法院許可後
為之。